【裁判字號】    99,交聲,231
【裁判日期】    990526
【裁判案由】    違反道路交通管理處罰條例聲明異議
【裁判全文】
臺灣桃園地方法院交通事件裁定         99年度交聲字第231號
原處分機關  交通部公路總局新竹區監理所桃園監理站
異  議  人
即受處分人  乙○○
上列異議人即受處分人因違反道路交通管理處罰條例案件，對於
交通部公路總局新竹區監理所桃園監理站中華民國99年1 月28日
所為之處分（原處分案號：桃監裁罰字第裁52-DB0000000號）聲
明異議，本院裁定如下：
    主  文
異議駁回。
    理  由
一、原處分意旨略以：異議人即受處分人（下稱異議人）乙○○
    於民國98年5 月19日上午9 時34分，駕駛車牌號碼RQC-619
    號輕型機車，行經桃園縣桃園市○○路與永安路口該有燈光
    號誌管制之交叉路口時闖紅燈，經桃園縣政府警察局交通隊
    警員當場攔停舉發，並填製桃警局交字第DB0000000 號舉發
    違反道路交通管理事件通知單予以舉發，限於98年6 月4 日
    前繳納罰鍰或提出申訴，嗣異議人逾舉發通知單上所載應到
    案日期（98年6 月4 日）60日，仍未向原處分機關交通部公
    路總局新竹區監理所桃園監理站申訴或自動繳納罰鍰，原處
    分機關乃於99年1 月28日依道路交通管理處罰條例第53條第
    1 項、違反道路交通管理事件統一裁罰基準表及道路交通管
    理處罰條例第63條第1 項第3 款（原處分機關漏未記載第3
    款）之規定，以桃監裁罰字第裁52-DB0000000號裁決書，裁
    處異議人罰鍰新臺幣（下同）4,500 元，並記違規點數3 點
    等語。
二、聲明異議意旨略以：異議人固不否認於上揭時地確有違規之
    事實，惟異議人並未收到舉發通知單，導致罰鍰金額加重，
    且員警舉發行為人違規時，未提出違規舉發照片，且須出具
    罰單上之簽名始合理，爰依法聲明異議。
三、按道路交通標誌標線號誌設置規則第206 條第5 款第1 目規
    定：車輛面對圓形紅燈表示禁止通行，不得超越停止線或進
    入路口。次按汽車行駛至交岔路口，其行進、轉彎，應遵守
    燈光號誌，道路交通安全規則第102 條第1 項第1 款定有明
    文。又汽車駕駛人，行經有燈光號誌管制之交岔路口闖紅燈
    者，處新臺幣1,800 元以上5,400 元以下罰鍰，並應記違規
    點數3 點，道路交通管理處罰條例第53條第1 項、63條第 1
    項第3 款分別定有明文。
四、經查：
  (一)按處理違反道路交通管理事件，有關文書送達之程序，準用
    行政程序法送達之規定，違反道路交通管理事件統一裁罰標
    準及處理細則第5 條定有明文。而行政程序法中對於文書送
    達，於應受送達人之住居所、事務所或營業所為之。但在行
    政機關辦公處所或他處會晤應受送達人時，得於會晤處所為
    之；於應送達處所不獲會晤應受送達人時，得將文書付與有
    辨別事理能力之同居人、受僱人或應送達處所之接收郵件人
    員；行政程序法第72條第1 項前段、第73條第1 項、第74條
    第1 項、第2 項分別定有明文。又受公寓大廈管理委員會僱
    用之管理員，其所服勞務包括為公寓大廈住戶接收文件者，
    性質上應屬全體住戶之受僱人，即與行政程序法第73條第1
    項規定之受僱人相當，故郵政機關之郵差送達文書於應受送
    達人之住居所、事務所或營業所，不獲會晤應受送達人，而
    將文書付與上開公寓大廈管理員者，應認為合法送達。查異
    議人於98年9 月11日將戶籍地址遷入桃園縣桃園市○○里○
    鄰○○街7 號7 樓之3 ，有乙○○戶籍遷徙紀錄資料查詢結
    果1 份附卷可稽，而本件交通違規事件舉發通知書經警舉發
    後，已交由郵政機關向異議人位於桃園縣桃園市○○街7 號
    7 樓之3 住所送達，並於98年5 月26日投遞至異議人應送達
    處所（即上述地址），因不獲會晤應受送達人，而交由大廈
    管理員簽名收受乙節，有該桃園縣政府警察局交通隊之送達
    證書1 紙（上有郵局日期章戳章、大樓住戶管理委員會收發
    專用章及大樓管理員印章各1 枚）在卷可考，揆諸上開說明
    ，舉發通知單業已合法送達無誤，異議人以未收到舉發通知
    單等情抗辯，尚無可採。
  (二)異議人固不否認有於前揭時、地駕駛係爭車輛行經上開路口
    之事實，惟以前詞置辯，然異議人經舉發闖紅燈之行為，業
    據證人即本件舉發員警甲○○於本院調查時結稱：「當時我
    在民族路，異議人直行永安路，經過永安路與三民路口時，
    他的行車方向號誌燈是紅燈，當時我是在執行巡邏勤務時，
    剛好和異議人在對向的車道，所以我可以看到異議人是闖紅
    燈，所以我就繞過路口，去攔停異議人」。而證人甲○○雖
    係本件舉發員警，惟其到庭所陳述之上開舉發經過，尚無違
    反經驗或論理法則之處，且遍查本件卷存證據資料，亦無任
    何積極證據足以證明上開證人前揭所述係虛偽不實，亦無足
    可顯信上開證人陳述不可採信之品性證據或前科證據存在，
    自不得因上開證人為本件開單舉發異議人之員警，即遽予否
    認其上開證述之可信性，況上開證人與異議人間素昧平生，
    並無仇隙嫌怨，而警員執行公務時，本身即受有行政懲處責
    任之監督，且到庭具結作證，更係以刑事責任擔保其證言之
    真實性，從而，證人甲○○於本院調查時所結證前情，應堪
    採信屬實。
  (三)至異議人雖以員警未出示違規相片一節置辯，然因交通違規
    事件之特性，行為態樣甚多，復多有瞬間即逝行為，實在無
    法於有交通違規同時，全部以即時利用科學儀器，取得證據
    資料；即使屬方便以科學儀器採證之交通違規行為，普遍採
    用，不但所費不貲，也有實際困難。是本件異議人之違規事
    實，業經證人甲○○證述如上，雖未能及時照相或攝影以供
    佐證，然當場舉發交通違規並不以攝影或照相存證為其要件
    ，亦不以舉發之錄影或照片為唯一之證明方法，舉發員警係
    親眼見聞違規經過，並經以證人之身分具結後為證述，此證
    人證詞仍不失為證明方法之一種，是本件既經證人即本件舉
    發警員甲○○到庭具結證述其目睹異議人有行經有燈光號誌
    管制之交岔路口闖紅燈之違規事實及其攔停舉發經過，則異
    議人上開所辯，難認可採。
五、綜上所述，異議人所辯上情，殊無足取，其有上開交通違規
    行為，洵屬明確，從而，原處分機關援引道路交通管理處罰
    條例第53條第1 項、第63條第1 項第3 款及違反道路交通管
    理事件統一裁罰基準表之規定，處異議人罰鍰4,500 元，並
    記違規點數3 點，核無不合，異議人猶執前詞指摘，非有理
    由，應予駁回。
六、依道路交通管理處罰條例第87條第2 項、道路交通案件處理
    辦法第19條，裁定如主文。
中    華    民    國    99    年    5     月    26    日
              臺灣桃園地方法院交通法庭
                              法  官  柯姿佐
以上正本證明與原本無異。
如不服本裁定，應於裁定送達後5 日內向本院提出抗告狀。
                              書記官  林舒涵
中    華    民    國    99    年    5     月    27    日

司法院資訊處製作；財團法人民間司法改革基金會備份。
